【裁判字號】    99,訴,2237
【裁判日期】    990729
【裁判案由】    毒品危害防制條例
【裁判全文】
臺灣板橋地方法院刑事判決              99年度訴字第2237號
公  訴  人  臺灣板橋地方法院檢察署檢察官
被      告  甲○○
上列被告因違反毒品危害防制條例案件，經檢察官提起公訴（99
年度毒偵字第2841號、第2846號），本院合議庭裁定依簡式審判
程序，判決如下：
    主  文
甲○○犯施用第一級毒品罪，累犯，處有期徒刑拾月。又犯施用
第一級毒品罪，累犯，處有期徒刑拾月。應執行有期徒刑壹年陸
月。
    事  實
一、甲○○前於民國92年間因施用毒品案件，經送觀察、勒戒後
    ，認有繼續施用毒品之傾向，經依本院92年度毒聲字第1891
    號裁定令入戒治處所施以強制戒治，復經本院以92年度毒聲
    字第3802號裁定停止戒治，於民國93年1 月8 日停止戒治付
    保護管束，嗣於93年6 月11日保護管束期滿未經撤銷視為執
    行完畢，並經本署檢察官以93年度戒毒偵字第285 號為不起
    訴處分確定。復於：（一）95年間因贓物案件，經本院以96
    年度簡字第4373號判處有期徒刑4 月，減為有期徒刑2 月確
    定；（二）96年間因贓物案件，經本院以96年度簡字第4186
    號判處有期徒刑2月確定；復因施用毒品案件，經本院以96
    年度訴字第611 號判處有期徒刑7 月；此部分二罪經減刑為
    1 月、3 月又15日，並定應執行刑為有期徒刑4 月；（三）
    96年間因施用毒品案件，經本院以96年度訴字第2559號判處
    有期徒刑8 月，減為有期徒刑4 月確定。上開各罪接續執行
    ，於97年5 月17日執行完畢。詎其猶未能戒除毒癮，復基於
    同時施用第一級毒品及第二級毒品之犯意，而為下列2 次犯
    行：
(一)於99年2 月4 日下午某時許，在綽號「安迪」友人位於臺北
    北縣泰山鄉○○路○ 段之住處內，以將海洛因及甲基安非他
    命置入玻璃球內燒烤之方式，同時施用第一級毒品海洛因及
    第二級毒品甲基安非他命1 次，嗣經警採集其尿液送驗確呈
    嗎啡及安非他命類陽性反應，而查悉上情。
(二)於99年2月23日某時，在其位於臺北縣三重市○○街311號5
    樓之住處，以相同方式同時施用第一級毒品海洛因及第二級
    級毒品甲基安非他命1 次，嗣於同年2 月24日22時30分許，
    為警在臺北縣土城市○○街2 號10樓處查獲，經採集其尿液
    送驗確呈嗎啡及安非他命類陽性反應，而查悉上情。
二、案經臺北縣政府警察局土城分局及臺北市政府警察局移送臺
    灣板橋地方法院檢察署檢察官偵查起訴。
    理  由
一、本件被告所犯係死刑、無期徒刑、最輕本刑為3 年以上有期
    徒刑以外之罪，其於本院準備程序中就被訴事實為有罪之陳
    述，經告知簡式審判程序之旨，並聽取公訴人及被告之意見
    後，合議庭裁定由受命法官獨任進行簡式審判程序。
二、上開事實，業經被告甲○○於本院審理中自白甚詳；而被告
    經警於採集其尿液檢體送驗結果，呈鴉片類及甲基安非他命
    類陽性反應一情，亦有臺灣檢驗科技股份有限公司於99年3
    月3日出具編號UL/2010/20389號之濫用藥物檢驗報告1 紙及
    臺北縣政府警察局土城分局偵辦毒品案件被移送人姓名及代
    碼（代號：H0000000）對照表、臺灣尖端先進生技醫藥股份
    有限公司於99年3月12日出具之濫用藥物檢驗報告1紙及臺北
    市政府警察局偵辦毒品案件尿液檢體委驗單（代號：031017
    號）在卷可稽。本件事證明確，被告犯行應堪認定。
三、按觀察、勒戒或強制戒治執行完畢釋放後，5 年內再犯施用
    第一、二級毒品之罪者，檢察官應依法追訴，毒品危害防制
    條例第23條第2 項定有明文；次按修正毒品危害防制條例就
    施用毒品者，僅於「初犯」及「5 年後再犯」二種情形，有
    其追訴條件之限制，即須於初犯經觀察、勒戒或強制戒治釋
    放後，5 年內均無施用毒品之行為，始能認其前所實施之觀
    察、勒戒或強制戒治已足遮斷毒癮，而得於5 年後再犯時，
    再予適用初犯之規定，重行觀察、勒戒等程序；倘5 年內已
    經再犯，被依法追訴處罰，縱其第3 次（或第3 次以上）施
    用毒品之時間在初犯釋放5 年以後，即與「5 年後再犯」之
    情形有別，且因已於「5 年內再犯」，顯見其再犯率甚高，
    原實施觀察、勒戒或強制戒治，已無法收其實效，而無5 年
    戒斷期之存在，自無再經觀察、勒戒及強制戒治之必要，應
    由檢察官逕行起訴（最高法院95年度台非字第59號、95年度
    台非字第65號判決意旨參照）。查本件被告有事實欄所載施
    用毒品前科，有臺灣高等法院被告前案紀錄表在卷可稽，是
    被告於觀察、勒戒及強制戒治期滿後，確於「5 年內」再犯
    施用毒品犯行，並經法院判處罪刑確定，亦甚明確；據此，
    依諸前開條例規定及最高法院判決意旨，因被告在觀察、勒
    戒及強制戒治執行完畢釋放後之5 年內，業有施用毒品之行
    為，則被告本件再次施用毒品之行為，即與5 年後再犯之情
    形有別，自無再經觀察、勒戒、強制戒治之必要，應由檢察
    官逕行起訴，附此敘明。綜上，本件事證已明，被告犯行堪
    以認定。
四、論罪：
    查海洛因及甲基安非他命分屬毒品危害防制條例第2 條第2
    項第1 款、第2 款所稱之第一級、第二級毒品，均不得持有
    、施用。本件被告先後所為，係犯同條例第10條第1 項之施
    用第一級毒品罪及同條例第2 項之施用第二級毒品罪。被告
    施用前、後持有海洛因或甲基安非他命之低度行為，皆應為
    施用之高度行為所吸收，均不另論罪。被告同時施用第一級
    毒品海洛因及第二級毒品甲基安非他命，係以一行為觸犯2
    罪名，為想像競合犯，應從一重之施用第一級毒品海洛因罪
    處斷。被告先後二次施用第一級毒品海洛因，犯意個別，行
    為互殊，應予分論併罰。公訴意旨雖認被告先後所犯施用第
    一、二級毒品2 罪間，犯意各別，罪名互異，應予分論併罰
    ；惟被告於本院審理中，自承本件均係基於施用第一級毒品
    海洛因及第二級毒品甲基安非他命之犯意，將海洛因及甲基
    安非他命置入玻璃球內燒烤之方式，同時施用第一級毒品海
    洛因及第二級毒品甲基安非他命等語（見本院準備程序筆錄
    ），且依卷內事證並無從認定被告有分別施用海洛因及甲基
    安非他命之情事，公訴意旨前開所認，容有誤會，併予敘明
    。又被告有事實欄所載前案及執行情形，有臺灣高等法院被
    告前案紀錄表1 份在卷可佐，其受有期徒刑執行完畢，於5
    年以內故意再犯本件最重本刑為有期徒刑以上之罪，為累犯
    ，所犯上開各罪，皆應依刑法第47條第1 項累犯之規定，加
    重其刑。
五、科刑：
    審酌被告業經觀察、勒戒及強制戒治之矯治程序，且有上揭
    前案紀錄在卷可查；並於96年間因施用第一級毒品案件，經
    本院96年訴字2559號判處有期徒刑8 月，竟不知警惕，仍未
    能戒絕毒品，再為本件2 次同時施用第一級毒品海洛因及第
    二級毒品甲基安非他命犯行，顯見不思悔改；另考量其同時
    施用二種毒品，戒除毒癮之意志薄弱；惟念其犯後坦承犯行
    ，態度尚佳，且施用毒品所生危害，實以自戕身心健康為主
    ，對於他人生命、身體、財產等法益，尚無明顯而重大之實
    害等一切情狀，爰分別量處如主文所示之刑，並定其應執行
    之刑，以示懲儆。
六、據上論斷，應依刑事訴訟法第273 條之1 第1 項、第284 條
    之1 、第299 條第1 項前段，毒品危害防制條例第10條第1
    項、第2 項，刑法第11條前段、第47條第1 項、第55條、第
    51條第5 款，判決如主文。
本案經檢察官黃嘉妮到庭執行職務。
中    華    民    國    99    年    7     月    29    日
                  刑事第三庭  法  官  蘇揚旭
上列正本證明與原本無異。
如不服本判決，應於判決送達後10日內敘明上訴理由，向本院提
出上訴狀 (應附繕本) ，上訴於臺灣高等法院。其未敘述上訴理
由者，應於上訴期間屆滿後20日內向本院補提理由書「切勿逕送
上級法院」。
                              書記官  李郁禎
中    華    民    國    99    年    7     月    29    日
附錄本案論罪科刑之法條：
毒品危害防制條例第10條
施用第一級毒品者，處六月以上五年以下有期徒刑。
施用第二級毒品者，處三年以下有期徒刑。

司法院資訊處製作；財團法人民間司法改革基金會備份。
